臺灣高等法院交通事件裁定　　　　　　100年度交抗字第309號
抗　告　人
即受處分人　許朝輔
上列抗告人因違反道路交通管理處罰條例案件，不服臺灣板橋地
方法院中華民國100年1月31日所為裁定（99年度交聲字第1185
號），提起抗告，本院裁定如下：
    主  文
抗告駁回。
    理  由
一、原處分意旨略以：受處分人許朝輔於民國99年1月31日晚間8
    時50分許，駕駛車牌號碼5183-GU號自用小客車，行經國道
    三號高速公路北上第269.2公里處時，在上開最高速限為時
    速110公里之道路上，以時速174公里之車速行駛，超過最高
    速限64公里，為原舉發機關警員以雷射測速槍測得受處分人
    超速駕駛，當場攔停並依法製單舉發，經原處分機關即交通
    部公路總局臺北區○○○○道路交通管理處罰條例第43條第
    1項第2款、第5項（裁決書漏載第5項）、第63條第1項第3款
    （裁決書漏載第63條第1項第3款）規定，裁處受處分人罰鍰
    新臺幣（下同）8000元、記違規點數3點並施以道安講習等
    語。
二、聲明異議意旨略以：本件警員所測得超速之違規車輛係他車
    ，而非受處分人所駕駛之車輛，因在警員由後方攔停受處分
    人車輛前，有另一輛車以非常快之速度疾駛而過，本件應係
    警員對於實際超速之車輛有所誤認；經受處分人申訴後，原
    處分機關仍以受處分人違規事證明確，而予裁罰之處分，爰
    依法聲明異議云云。
三、原裁定意旨略以：本件受處分人許朝輔於99年1月31日晚間8
    時50分許，駕駛車牌號碼5183-GU號自用小客車，行經國道
    三號高速公路北上第269.2公里處時，在上開最高速限為時
    速110公里之道路上，以時速174公里之車速行駛，超過最高
    速限64公里，經原舉發機關警員以雷射測速槍測得受處分人
    超速駕駛，當場攔停並依法製單舉發等事實，有原舉發機關
    公警局交字第Z8A008882號舉發違反道路交通管理事件通知
    單影本1紙附卷可稽，並經證人即當場攔停製單舉發受處分
    人本件違規事由之原舉發機關警員呂志坤、楊清輝2人於原
    審訊問時到庭結證明確。受處分人雖辯稱：本件警員所測得
    超速之違規車輛係他車，而非伊所駕駛之車輛，因在警員由
    後方攔停伊車輛前，有另一輛車以非常快之速度疾駛而過，
    本件應係警員對於實際超速之車輛有所誤認云云；惟查，證
    人呂志坤於原審訊問時，到庭結證略稱：伊當時是與楊清輝
    一同值勤，由伊負責測速、確定違規車輛及攔停違規車輛，
    當時伊站在車外手持雷射測速槍面向來車執行測速，雷射測
    速槍有紅外線，紅外線點很小，只要是肉眼看得到的車輛皆
    可測速，而1次只能對1部車輛測速，當時車流量不會很多，
    伊對經過之車輛逐一測速，伊可以清楚看見測速車輛之特徵
    ，伊當時看見受處分人駕駛之自用小客車行駛於內線車道，
    且該車車頭燈係白色HID頭燈，伊對受處分人之車輛進行測
    速，發現速度為時速174公里後，伊立即鳴笛，但受處分人
    之車子直接駛過伊所在位置，伊有看見該車車牌前面1、2
    個數字，及尾燈特徵，當時巡邏車是保持發動狀態，伊立即
    上車，並以時速170、180公里之車速行駛，追了8公里，並
    在確認受處分人之車輛均符合伊所見超速車輛之特徵（白色
    HID頭燈、車牌前面1、2個數字，及尾燈等特徵）後，始攔
    停受處分人，伊攔停受處分人之後，有將測得速度之數據資
    料出示予受處分人，受處分人一開始表示趕時間，請求不要
    開單，而在知道伊會依法舉發後，又改口伊車速只有140、
    150公里左右，沒有開到174公里那麼快等語（見原審卷第24
    至第25頁），且證人楊清輝亦到庭結證略稱：當時伊係坐在
    巡邏車內聽無線電，伊有透過後視鏡觀察來車，受處分人車
    輛最大特徵是HID頭燈，證人呂志坤持雷射測速槍測得受處
    分人之車速後，發現受處分人超速，才將受處分人攔停舉發
    ，並由伊製單等語（見原審卷第25頁）；觀諸證人呂志坤、
    楊清輝2人上開證述情節，均互核相符，且本件受處分人超
    速違規事件，既係由證人呂志坤、楊清輝2人共同舉發，渠2
    人並共同於前開違規通知單上列名為填單人，亦即受處分人
    之違規事實，業經2名警員共同認定無訛，已足防免警員個
    人主觀認知之恣意性或疏誤之可能性，是本件經雷射測速槍
    測得超速之車輛，確屬受處分人所駕駛之前述自用小客車，
    自無疑義；再者，本件證人呂志坤執勤時所持用之雷射測速
    槍，於本件舉發前，業經經濟部標準檢驗局檢定合格，有效
    期限自98年7月28日起至99年7月31日止等情，有經濟部標準
    檢驗局雷射測速儀檢定合格證書1紙在卷可稽，另該雷射測
    速槍係以雷射光束瞄準（鎖定）單一受測目標進行偵測，不
    受其他車輛干擾，雖有他車前後行駛或併行亦同，此亦有原
    舉發機關99年3月3日公警八交字第0990870179號函文1紙在
    卷可憑，已足資擔保該雷射測速槍所測得之受處分人車速（
    時速174公里），確屬正確無誤；參合上情，受處分人確有
    行車超速之事實，洵堪認定，受處分人徒以前詞置辯，自無
    可採。綜上所述，本件受處分人於前揭時、地，有駕駛汽車
    行車速度超過規定最高時速60公里以上之違規行為，事證明
    確；原處分機關以受處分人違反道路交通管理處罰條例第43
    條第1項第2款、第5項（裁決書漏載第5項）規定，裁處異議
    人罰鍰8,000元，施以道路安全講習，並依同條例第63條第1
    項第3款（裁決書漏載第63條第1項第3款）規定記違規點數3
    點，核無不當，從而本件異議為無理由，應予駁回。
四、抗告意旨略以：警員由車頭燈與車尾燈認定違規車輛為抗告
    人駕駛，而當時抗告人所見疾駛而過之車輛為黑色，車頭燈
    亦為HID，與抗告人駕駛車輛相同，警員將抗告人攔下時，
    抗告人曾詢問如何判定違規車輛是抗告人所駕駛，楊清輝警
    員表示是由車尾燈判定，也表示車牌號碼無法看清，當時路
    況車多，夜間之時僅憑車尾燈特徵認定抗告人車輛為違規車
    輛，誤判機率比較大，請法官明鑒云云。
五、本院查：
  (一)按汽車駕駛人，駕駛汽車行車速度超過規定之最高時速60公
    里以上者，處6,000元以上24,000元以下罰鍰，汽車駕駛人
    應接受道路交通安全講習，另記違規點數3點，道路交通管
    理處罰條例第43條第1項第2款、第5項、第63條第1項第3款
    分別定有明文。
  (二)本件抗告人許朝輔於99年1月31日晚間8時50分許，駕駛車牌
    號碼5183-GU號自用小客車，行經國道三號高速公路北上第
    269.2公里處時，在上開最高速限為時速110公里之道路上，
    以時速174公里之車速行駛，超過最高速限64公里，經原舉
    發機關警員以雷射測速槍測得抗告人超速駕駛，當場攔停並
    依法製單舉發等事實，有內政部警政署國道公路警察局公警
    局交字第Z8A008883號舉發違反道路交通管理事件通知單影
    本1紙附卷可稽，並經證人即負責本件舉發之警員呂志坤、
    楊清輝於原審訊問時到庭結證明確（見原審卷第24至25頁）
    ，且互核一致。參諸證人呂志坤、楊清輝與抗告人間，不僅
    未有任何怨隙，且係毫不相識之人，衡情證人呂志坤、楊清
    輝應無設詞攀誣，或虛構違規事實以陷害抗告人之理。況警
    員執行公務時，本身即受有行政懲處責任之監督，且其到庭
    具結作證，更係以刑事責任擔保其證言之真實性，故證人呂
    志坤、楊清輝之證述內容，以及其所紀錄舉發之本件違規事
    實，經核尚無不可採信之處。再衡以本件舉發員警呂志坤所
    持用之雷射測速槍，於本件舉發前，業經經濟部標準檢驗局
    檢定合格，有效期限自98年7月28日起至99年7月31日止等情
    ，有經濟部標準檢驗局雷射測速儀檢定合格證書1 紙附卷可
    稽，另該雷射測速槍係以雷射光束瞄準（鎖定）單一受測目
    標進行偵測，不受其他車輛干擾，雖有他車前後行駛或併行
    亦同，亦有內政部警政署國道公路警察局第八警察隊99年3
    月3日公警八交字第0990870179號函在卷可憑，益徵負責本
    件舉發之員警呂志坤持雷射測速槍所測得抗告人駕駛上開車
    輛之車速達時速174公里，應屬正確無訛，堪認抗告人確有
    駕駛汽車速度超過規定最高時速60公里以上之違規事實，抗
    告人所辯本件舉發員警誤判其駕車超速乙節，顯不足採。
六、綜上，本件抗告人於上開時、地駕駛上開汽車，速度超過規
    定之最高時速60公里以上事實，洵堪認定。原審認原處分機
    關依道路交通管理處罰條例第43條第1項第2款、第5項、第
    63條第1項第3款規定，裁處抗告人罰鍰8000元，施以道路安
    全講習，並記違規點數3點，核無違誤，因而裁定駁回抗告
    人之異議，本院核其認事用法均無不合。抗告人提起抗告，
    指摘原裁定不當，為無理由，應予駁回。
據上論斷，應依道路交通管理處罰條例第89條，道路交通事件處
理辦法第25條，刑事訴訟法第412條，裁定如主文。
中    華    民    國   100    年    4     月    26    日
                  刑事第二十庭審判長法  官  周盈文
                                    法  官  詹駿鴻
                                    法  官  林海祥
以上正本證明與原本無異。
不得再抗告。
                                    書記官  林敬傑
中    華    民    國   100    年    4     月    26    日